臺灣彰化地方法院刑事判決　　　　　　　　　　　　九十三年度訴字第一一五號
　　公　訴　人　臺灣彰化地方法院檢察署檢察官
　　被　　　告　乙○
　　指定辯護人　本院公設辯護人丙○○
右列被告因違反毒品危害防制條例等案件，經檢察官提起公訴（九十三年度偵字第五
四六二號），本院判決如左：
        主  文
乙○共同違反人民入出境，應向內政部警政署入出境管理局申請許可，未經許可者，
不得入出境之規定，未經許可入境，處有期徒刑肆月。扣案之變造「甲○○」國民身
分證上乙○之照片壹張沒收；又共同連續販賣第壹級毒品，處有期徒刑捌年。扣案之
第一級毒品海洛因參拾參包（驗後淨重拾玖點玖壹公克，塑膠袋參拾參個）沒收銷燬
之；摩托羅拉牌行動電話、ＢＥＮＱ牌行動電話各壹具、電子磅秤壹台、分裝袋壹包
沒收。犯罪所得之財物新臺幣伍仟元沒收，如不能沒收時，以其財產抵償之。應執行
有期徒刑捌年貳月。扣案之第一級毒品海洛因參拾參包（驗後淨重拾玖點玖壹公克，
塑膠袋參拾參個）沒收銷燬之；變造「甲○○」國民身分證上乙○之照片壹張、摩托
羅拉牌行動電話、ＢＥＮＱ牌行動電話各壹具、電子磅秤壹台、分裝袋壹包沒收。犯
罪所得之財物新臺幣伍仟元沒收，如不能沒收時，以其財產抵償之。
被訴販賣第三級毒品部分無罪。
        事  實
一、乙○係大陸地區湖南省衡陽市人民，明知其非經主管機關許可，不得進入臺灣地
    區，為求來臺灣地區工作賺錢，竟於九十二年二月間某日，在大陸地區福建省平
    潭市，與綽號「阿偉」之姓名、年籍不詳成年大陸男子基於共同變造身分證及偷
    渡來臺之犯意聯絡，由乙○將自己所有之照片交付該不詳男子後，以人民幣五萬
    元之代價，委託該男子安排偷渡事宜及變造國民身分證供其非法入境臺灣後使用
    。該男子旋即於不詳時間，在不詳地點，以換貼照片之方式將上開照片貼於以不
    詳方式取得之「甲○○」國民身分證上。並於九十二年二月某日安排乙○在福建
    省平潭市搭乘不知名漁船，自宜蘭縣境內不詳地點上岸，未向內政部警政署入出
    境管理局申請許可而入境臺灣。而該綽號陳偉之男子在乙○上岸前並將前開變造
    後「甲○○」之國民身分證交予乙○收受使用。嗣乙○於九十三年三月十二日，
    在行政院衛生署臺中醫院產子，乃持上開變造「甲○○」國民身分證予醫院為生
    產之登記，表示係「甲○○」產子而行使之，足生損害於甲○○之利益及戶政機
    關對於戶口管理之正確性、行政院衛生署臺中醫院對病患病歷管理之正確性。又
    乙○與李榮銘（另由臺灣彰化地方法院檢察署通緝中）係同居之男女朋友關係，
    竟共同基於意圖販賣第一級毒品海洛因以營利之概括犯意聯絡，自九十三年五月
    間某日起，至九十三年七月十五日某時止之期間內，經由李榮銘與許梅雀、陳賜
    福、吳堯男以電話撥打門號0000000000號或0000000000號
    （分別裝置在李榮銘所有之摩托羅拉牌行動電話機，及乙○所有之ＢＥＮＱ牌行
    動電話機），向其聯絡購買海洛因，並約定向李榮銘付款後，再至李榮銘與乙○
    於彰化縣彰化市之不特定租屋處向乙○取貨，分別於九十三年五月中旬左右，以
    每包海洛因新臺幣（下同）一千元之代價，販賣予許梅雀二次；九十三年五月間
    ，以每包海洛因五百元之代價，販賣予陳賜福三次；九十三年七月初某日起至同
    年月十五日某時止，以每包海洛因五百元之代價，販賣予吳堯男三次。李榮銘則
    承租彰化縣彰化市○○里○○街八十九號七樓七０二室，及生活費供乙○居住、
    使用，做為其共同販賣毒品之代價。嗣於九十三年七月十九日（起訴書誤載為九
    日）十三時許，為警持搜索在乙○、李榮銘位於彰化縣彰化市○○街八十九號七
    樓七０二室租處查獲乙○，並扣得變造之「甲○○」國民身分證一枚、第一級毒
    品海洛因三十三包（驗後淨重合計十九．九一公克）、分裝毒品工具電子秤磅一
    台、分裝袋一包、販賣毒品工具行動電話二支（摩托羅拉牌、ＢＥＮＱ牌各一具
    ，門號分別為0000000000號、0000000000號）等物，始查
    悉上情。
三、案經彰化縣警察局彰化分局報請臺灣彰化地方法院檢察署檢察官偵查起訴。
        理  由
壹、有罪部分：
一、右揭犯罪事實，業據被告乙○分別於警詢、偵查中及本院審理時坦承不諱，核與
    證人吳堯男、許梅雀、陳賜福等人分別於警詢、偵查中之證述情節相符，並有現
    場照片、臺北市士林區戶政事務所九十三年九月二十一日北市士戶二字第０九三
    三一三三五九００號函及所附資料、行政院衛生署臺中醫院九十三年十月七日中
    醫歷字第０九三０００八四二五號函及所附資料，及扣案之摩托羅拉牌、ＢＥＮ
Ｑ牌行動電話各一具、電子磅秤一台、分裝袋一包等物在卷可資佐證。又扣案之
    白色粉末經送請法務部調查局鑑定結果確為第一級毒品海洛因，有法務部調查局
    九十三年九月七日調科壹字第一四００一０四六六號鑑定通知書一紙附卷可按，
    並有該三十三包第一級毒品海洛因（驗後淨重合計十九．九一公克）扣案可資佐
    證，足徵被告之自白與事實相符。本件事證業已明確，被告犯行堪以認定。
二、被告由大陸福建省平潭市偷渡來臺，並變造國民身分證進而行使之，又其將每一
    小包第一級毒品海洛因分別以五百元或一千元之代價，賣予吳堯男、陳賜福、許
    梅雀等人，其有基於營利之意圖而販賣海洛因，應可認定。核其所為，係違反國
    家安全法第三條第一項，應論以第六條第一項之未經許可入境罪，及刑法第二百
    十六條、第二百十二條之行使變造國民身分證罪，毒品危害防制條例第四條第一
    項之販賣第一級毒品罪。檢察官認被告係偽造特種文書，然上開身分證係變造而
    非偽造，有上開臺北市士林區戶政事務所九十三年九月二十一日北市士戶二字第
    ０九三三一三三五九００號函在卷可稽，其起訴罪名應予更正。又被告變造國民
    身分證後，進而行使，變造之輕度行為為行使之重度行為所吸收；持有毒品海洛
    因之低度行為應為販賣之高度行為所吸收，均不另論罪。被告與「阿偉」就前開
    變造身分證及偷渡來臺之犯行部分，被告與李榮銘就前開販賣第一級毒品海洛因
    犯行部分，分別有犯意聯絡及行為分擔，分別為共同正犯。另檢察官認被告與綽
    號「阿貴」之成年男子就販賣第一級毒品海洛因犯行為共同正犯，然並無「阿貴
    」其人，業據被告於本院審理時供稱：伊在偵查中所講之「阿貴」，其實就是李
    榮銘，因怕供出李榮銘，就說是阿貴等語。是檢察官認「阿貴」係共同正犯，容
    有誤會。次查被告變造國民身分證係為偷渡來臺，恐遭查獲而變造，是其所犯國
    家安全法第六條第一項之未經許可入境罪與刑法第二百十六條、第二百十二條之
    行使變造國民身分證罪間有方法、目的之牽連關係，為牽連犯，應依刑法第五十
    五條之規定，從一重之國家安全法第六條第一項之未經許可入境罪處斷。被告先
    後多次販賣第一級毒品海洛因犯行，時間緊接，所犯又係構成要件相同之罪名，
    顯係基於概括犯意反覆為之，為連續犯，應依刑法第五十六條之規定論以一罪，
    本應加重其刑，惟販賣第一級毒品之法定本刑為死刑、無期徒刑，依法均不得加
重。又被告所犯之國家安全法第六條第一項之未經許可入境罪與毒品危害防制條
    例第四條第一項之販賣第一級毒品罪間，犯罪構成要件不同，行為互殊，顯係基
    於各別犯意為之，應予分論併罰。再考量被告僅三十歲，並坦承有施用毒品海洛
    因等情，其尿液亦呈嗎啡反應，有彰化縣衛生局九十三年八月二日煙檢字第九三
    二三三０號煙毒尿液檢驗成績書附卷可稽，足見被告確有施用毒品惡習。本件被
    告係因偷渡來臺，又遇人不淑，無法找到工作，為向李榮銘取得毒品施用及照料
    子女之生活費用，遂鋌而走險，受李榮銘之指揮販賣毒品營利，以換取毒品施用
    ，及生活費用，追究其原因亦無非肇因於被告本身無法戒絕毒品及為照料子女之
    生活費用而起，且其所販賣之毒品數量尚屬輕微，相對於長期大量販賣毒品予不
    特定人之大毒梟，被告對社會治安及國民健康所造成之危害尚屬較輕，被告雖因
    一時貪念罹犯重典，然刑罰除制裁之功能外，更寓有教育、感化之目的，本件被
    告所犯販賣第一級毒品之犯罪情節不免有情輕法重之情形，雖科處法定最低刑度
    仍有過重之虞，尚堪認其犯罪情狀有值憫恕之處，爰依刑法第五十九條之規定酌
    減其刑。爰審酌被告未經許可入境臺灣地區意圖打工賺取利益，使我國政府無法
    有效約束管理其行為，又明知毒品足以戕害人體之健康，竟為一已私慾，受李榮
    銘之指揮販賣毒品營利，及其犯罪動機、目的、手段、犯罪所生危害，參與販毒
    之程度，所得利益，犯後坦承犯行之態度等一切情狀，分別量處如主文所示之刑
    ，並定其應執行之刑，以示懲處。
三、又扣案之變造「甲○○」國民身分證一枚，僅其上之照片屬變造，其他均為真正
    ，並為被告所有，供犯罪所用之物，業據被告供明在卷，僅就其上變造之被告乙
    ○照片一張，依刑法第三十八條第一項第二款之規定宣告沒收。另扣案之海洛因
    三十三包（驗後淨重合計十九．九一公克），屬第一級毒品，應依毒品危害防制
    條例第十八條第一項前段之規定沒收銷燬之；販賣第一級毒品海洛因八次之所得
    計五千元，雖已由共同被告李榮銘收受，惟不能證明業已花費而滅失，扣案之摩
    托羅拉牌行動電話一具、電子磅秤一台、分裝袋一包等物，為共同被告李榮銘所
    有，ＢＥＮＱ牌行動電話一具為被告所有，分別供聯絡販毒所用，及分裝毒品所
    用之物，亦據被告供明在卷，均應依毒品危害防制條例第十九條第一項之規定宣
    告沒收，犯罪所得部分，如不能沒收時，以其財產抵償之。至扣案之行動電話門
    號0000000000號、0000000000號ＳＩＭ晶片卡二枚，依國
    內電信公司定型化契約之約定，該晶片卡之所有權仍屬電信公司所有，申請人僅
    因承租門而取得使用權，既非屬被告及共同被告李榮銘所有，且非屬違禁物，核
    與沒收之要件不符，故不予宣告沒收；另檢察官認扣案之現金九萬六千七百元為
    被告販賣毒品所得，然為被告所否認，並辯稱：扣案之現金九萬六千七百元是伊
    擔任酒店小姐所賺，而非販毒所得等語。經查，並無其他證據足以證明扣案之現
    金九萬六千七百元係販毒所得，且上開現金亦非屬違禁物，故亦不予宣告沒收，
    附此敘明。
貳、無罪部分：
一、公訴意旨另以：被告乙○與李榮銘、「阿貴」，自九十三年三月間起，在彰化縣
    之不特定地點租屋後，由乙○對外以每小包五百元及不等之代價連續販賣第三級
    毒品氟硝西洋（俗稱ＦＭ二）。嗣於九十三年七月十九日十三時許，為警在乙○
    、李榮銘位於彰化縣彰化市○○街八十九號七樓七０二室租處查獲，並扣得第三
    級毒品氟硝西洋三十五顆，因認被告涉有毒品危害防制條例第四條第三項之販賣
    第三級毒品罪嫌云云。
二、按犯罪事實應依證據認定之，無證據不得推定其犯罪事實；又不能證明被告犯罪
    者，應諭知無罪之判決，刑事訴訟法第一百五十四條第二項、第三百零一條第一
    項分別定有明文。次按認定犯罪事實所憑之證據，雖不以直接證據為限，間接證
    據亦包括在內；然而無論直接或間接證據，其為訴訟上之證明，須於通常一般之
    人均不致有所懷疑，而得確信其為真實之程度者，始得據為有罪之認定，倘其證
    明尚未達到此一程度，而有合理之懷疑存在時，即無從為有罪之認定（最高法院
    七十六年度台上字第四九八六號判例參照）。本件公訴人認被告涉有前揭販賣第
    三級毒品犯行，無非係以查獲當時扣得第三級毒品氟硝西洋三十五顆為論據。訊
    據被告堅決否認前揭犯行，辯稱：因伊想戒毒，但戒毒時身體不舒服，ＦＭ二可
    以減輕毒癮發作時之痛苦，所以伊將之當作戒毒安眠之用等語。經查；氟硝西洋
    即ＦＭ二為治療精神疾病的處方之一，為長效型的苯二氮平類（Ｂenzodiazepin
    es）藥物，有五種作用，包括減緩心理焦慮、身體緊張、肌肉鬆弛、抗癲癇、助
    眠，其中以助眠的效果較強，作用時間約為十二小時，目前被當為安眠藥，使用
    於有失眠症狀的病患，服用後會助人進入睡眠、肌肉鬆弛、心跳減慢、血壓下降
    、呼吸減慢、變弱、嗜睡等情形。病患若因海洛因毒癮發作，出現戒斷症狀時有
    多種症狀癥候，包括失眠在內。因此使用ＦＭ二可以減輕發作的痛苦，同時該藥
    也有苯二氮平類的五種作用，所以可以稍肌肉鬆弛、降低焦慮：：等，有減輕毒
    癮發作不適之助益，有財團法人彰化基督教醫院九十三年十月二十五日（九三）
    彰基病歷字第九三一０一０六五函在卷可按。是被告所辯，係以ＦＭ二供作戒毒
    時引起身體不適時，減緩身體不適之用，尚非無稽。又氟硝西洋即ＦＭ二，屬第
    三級毒品，然依毒品危害防制條例之規定，持有第三級毒品並不處以刑事罰，且
    檢察官並未舉出其他證據證明被告有販賣第三級毒品ＦＭ二之事實。此外，復查
    無其他積極證據足以證明被告涉有前揭販賣第三級毒品ＦＭ二犯行，不能證明被
    告犯罪，揆諸前揭說明，此部分爰為被告無罪之諭知。
據上論斷，應依刑事訴訟法第二百九十九條第一項前段、第三百零一條第一項，毒品
危害防制條例第四條第一項、第十八條第一項前段、第十九條第一項，國家安全法第
六條第一項，第三條第一項，刑法第十一條前段、第二十八條、第五十六條、第二百
十六條、第二百十二條、第五十五條、第五十九條、第三十八條第一項第二款，罰金
罰鍰提高標準條例第一條前段，判決如主文。
本件經檢察官林裕斌到庭執行職務。
中      華      民      國      九十三      年    十二    月    十五    日
                                臺灣彰化地方法院刑事第一庭
                                    審判長法官  葉  榮  郎
                                    法      官  葛  永  輝
                                    法      官  陳  秋  錦
右正本證明與原本無異。
如不服本判決，應於判決送達後十日內，向本院提出上訴狀（須附繕本）。
                                    法院書記官  于  淑  真
中      華      民      國      九十三      年    十二    月    十五    日
毒品危害防制條例第四條
製造、運輸、販賣第一級毒品者，處死刑或無期徒刑；處無期徒刑者，得
併科新臺幣一千萬元以下罰金。
製造、運輸、販賣第二級毒品者，處無期徒刑或七年以上有期徒刑，得併
科新臺幣七百萬元以下罰金。
製造、運輸、販賣第三級毒品者，處五年以上有期徒刑，得併科新臺幣五
百萬元以下罰金。
製造、運輸、販賣第四級毒品者，處三年以上十年以下有期徒刑，得併科
新臺幣三百萬元以下罰金。
製造、運輸、販賣專供製造或施用毒品之器具者，處一年以上七年以下有
期徒刑，得併科新臺幣一百萬元以下罰金。
前五項之未遂犯罰之。
毒品危害防制條例第十八條
查獲之第一、二級毒品及專供製造或施用第一、二級毒品之器具，不問屬
於犯人與否，均沒收銷燬之；查獲之第三、四級毒品及製造或施用毒品之
器具，無正當理由而擅自持有者，均沒入銷燬之。但合於醫藥、研究或訓
練之用者，得不予銷燬。
前項合於醫藥、研究或訓練用毒品或器具之管理辦法，由法務部會同行政
院衛生署定之。
毒品危害防制條例第十九條
犯第四條至第九條、第十二條、第十三條或第十四條第一項、第二項之罪
者，其供犯罪所用或因犯罪所得之財物，均沒收之，如全部或一部不能沒
收時，追徵其價額或以其財產抵償之。
為保全前項價額之追徵或以財產抵償，得於必要範圍內扣押其財產。
犯第四條之罪所使用之水、陸、空交通工具沒收之。
國家安全法第六條第一項
違反第三條第一項規定未經許可入出境者，處三年以下有期徒刑、拘役或科
或併科新臺幣九萬元以下罰金。
國家安全法第三條第一項
人民入出境，應向內政部警政署入出境管理局申請許可。未經許可者，不得
入出境。
刑法第二百十六條
行使第二百十條至第二百十五條之文書者，依偽造、變造文書或登載不實事項或使登
載不實事項之規定處斷。
刑法第二百十二條
偽造、變造護照、旅券、免許證、特許證及關於品行、能力、服務或其他相類之證書
、介紹書，足以生損害於公眾或他人者，處一年以下有期徒刑，拘役或三百元以下罰
金。
